臺灣臺中地方法院民事判決　九十三年度家訴字第八九號
　　原　　　告　乙○○
　　被　　　告　甲○○
　　訴訟代理人　甘龍強　律師
右當事人間請求給付贍養費事件，本院於民國九十三年七月二十日言詞辯論終結，判
決如左：
    主    　文
原告之訴及假執行之聲請均駁回。
訴訟費用由原告負擔。
    事實及理由
一、原告主張：兩造原為夫妻，婚後育有二子一女，兩造於民國八十八年二月二十二
    日因個性不合而協議離婚，依協議離婚書第一條、第六條所載，被告應按月給付
    原告新台幣（下同）三萬元之贍養費，直至次子林俊銘、長女林佩儀能獨立生活
    止。嗣兩造離婚後，被告依約給付贍養費至八十九年五月，自八十九年六月起即
    未再支付，經原告一再催討，被告仍置之不理，爰依離婚協議書第一條、第六條
    請求被告給付八十九年六月起至九十三年四月止之贍養費等情。並聲明：被告應
    給付原告一百四十一萬元，及自起訴狀繕本送達翌日起至清償日止按年息百分之
    五計算之利息，並願供擔保請准宣告假執行。
二、被告則以：兩造於八十八年二月二十二日簽訂離婚協議書，雖有被告應按月給付
    原告贍養費三萬元之約定，惟兩造離婚並未有效成立，自無給付義務。因離婚協
    議書上之證人林羅圓、林士淇，並未親見或親聞兩造有離婚意思，係被告未經同
    意擅自簽署，並以所保管之證人印章蓋用，兩造離婚顯然未符合民法第一千零五
    十條規定之要件，離婚尚未有效成立，是離婚協議書上關於贍養費之約定，因停
    止條件不成就而不生效力，原告據該約定請求被告給付，即屬無據等語。並聲明
    ：原告之訴駁回，如受不利判決，願供擔保請准免為假執行。
三、得心證之理由：
(一)原告主張之事實，業據提出離婚協議書、存證信函、調解不成立證明書（均為影
    本）各乙份為證。被告不為爭執，並經證人即被告父母林羅圓、林一淇到院證述
    屬實。此部分之事實，堪認為真實。又被告辯稱：系爭離婚協議書上之證人林羅
    圓、林士淇，並未親見或親聞兩造有離婚之意思，係被告擅自持用林羅圓、林士
    淇之印章蓋用，並偽簽二人之姓名等語，為原告所否認。惟證人即離婚協議書上
    之證人林羅圓、林士淇到院後，一致證稱略以：離婚協議書上各自簽名、蓋章，
    均非彼等之親自簽名、蓋章，二人之印章、身分證均放在被告處，不知二人已辦
    理離婚登記等語（九十三年七月二十日筆錄參照），並為兩造所不爭執，所為證
    言自屬可信。被告此部分之抗辯，亦堪信為真實。
(二)按兩願離婚，應以書面為之，有二人以上證人之簽名並應向戶政機關為離婚之登
    記。民法第一千零五十條定有明文。所稱兩願離婚應以書面為之，並應有二人以
    上證人之簽名，既為民法第一千零五十條所規定之方式，故夫妻間雖有離婚之合
    意，如未依此方式為之，依民法第七十三條規定，自屬無效 (最高法院著有四十
    二年台上字第一００一號判例可資參照)。而所稱離婚之證人，固不限於作成離
    婚證書時為之，亦不限於協議離婚時在場之人始得為證人，然究難謂非親自或親
    聞雙方當事人確有離婚真意之人，亦得為證人（最高法院著有六十八年台上字第
    三七九二號判例、六十九年第十次民事庭決議可資參照）。從而離婚時，欠缺離
    婚協議書之書面或二人以上證人之簽名或離婚登記，均係欠缺法定方式，依民法
    第七十三條規定，應屬無效，他方自不得主張已具備離婚書面、離婚登記而補正
    二人以上證人之簽名之餘地（最高法院著有七十五年度台上字第八九四號判決意
    旨參照）。本件兩造離婚時，被告未經其母林羅圓及弟弟林士淇同意，簽署二人
    姓名、並蓋用二人印章於離婚協議書上，並辦妥離婚登記之事實，已如前述。揆
    諸上開說明，證人既未在兩造簽署離婚協議書時，在場親見或親聞兩造有離婚之
    合意，應認兩造離婚，因欠缺法定方式「二人以上證人之簽名」而不生效力。從
    而，兩造離婚協議書上第一條、第六條有關贍養費之約定，係以離婚為停止條件
    ，今兩造婚姻關係仍然存在，停止條件未成就，原告請求依離婚協議書第一條、
    第六條約定請求被告給付一百四十一萬元之贍養費，及自起訴狀繕本送達翌日起
    至清償日止按年息百分之五計算之利息，為無理由，不應准許。
(三)原告之訴既經駁回，其假執行之聲請，亦失所依據，應併予駁回。
四、訴訟費用負擔的依據：民事訴訟法第七十八條。
中　　　華　　　民　　　國　　九十三　　年　　　七　　　月　　　三十　　日
                                    臺灣臺中地方法院家事法庭
~B法　　　官　陳學德
右為正本係照原本作成
如對本裁定抗告須於裁定送達後十日內向本院提出抗告狀
中　　　華　　　民　　　國　　九十三　　年　　　七　　　月　　三十　　　日
~B法院書記官
